【裁判字號】    98,交上易,774
【裁判日期】    990302
【裁判案由】    過失致死
【裁判全文】
臺灣高等法院臺南分院刑事判決       98年度交上易字第774號
上  訴  人
即  被  告  甲○○
上列上訴人因過失致死案件，不服臺灣臺南地方法院98年度交易
字第129號中華民國98年10月8日第一審判決（起訴案號：臺灣臺
南地方法院檢察署98年度偵字第3288號），提起上訴，被告並就
犯罪事實為有罪陳述，經本院裁定進行簡式審判程序，判決如下
：
    主  文
上訴駁回。
甲○○緩刑肆年。
    事  實
一、甲○○於民國（下同）98年 2月4日早上9時許，駕駛車牌號
    碼8530－NR號自用小客車，沿臺南市○○區○○路二段內側
    車道由南往北方向行駛，行經該路段 288巷北側處，本應注
    意汽車行駛時，駕駛人應注意車前狀況，隨時採取必要之安
    全措施，及明知該路段之速限為每小時50公里，應依該速限
    行駛，而依當時天氣晴、日間自然光線、柏油路面乾燥無缺
    陷、無障礙物、視距復屬良好等情形以觀，客觀上亦無不能
    注意之情事，竟疏於注意及此，貿然以時速約 100公里之速
    度前進，適遇蘇極步騎乘車牌號碼HM9－418號重型機車行駛
    於前，本應注意於內側車道設有禁行機車標誌或標線者，應
    依兩段方式進行左轉，不得由內側或其他車道左轉，竟貿然
    自內側車道進行左轉，甲○○見狀避煞不及，自後方撞擊蘇
    極步所騎乘之機車，致蘇極步頭部、身體撞及甲○○所駕駛
    車輛之擋風玻璃及引擎蓋後倒地，受有頭部撞挫傷、顱內出
    血等傷害，經送醫後仍於同日上午 9時23分不治死亡。甲○
    ○於肇事後，在未有偵查犯罪職務之機關或公務員發覺其為
    犯罪人前，即向處理本件交通事故，尚不知肇事者為何人之
    臺南市警察局第三分局員警供承其肇事犯罪，自首並接受裁
    判。
二、案經臺灣臺南地方法院檢察署檢察官據報相驗後自動檢舉偵
    查起訴。
    理  由
壹、程序方面
一、按除被告所犯為死刑、無期徒刑、最輕本刑為三年以上有期
    徒刑之罪或高等法院管轄第一審案件者外，於前條第一項程
    序進行中，被告先就被訴事實為有罪之陳述時，審判長得告
    知被告簡式審判程序之旨，並聽取當事人、代理人、辯護人
    及輔佐人之意見後，裁定進行簡式審判程序，刑事訴訟法第
    273條之1第1項定有明文。又依刑事訴訟法第273條之2 規定
    ，簡式審判程序之證據調查，不受第159條第 1項、第161條
    之2、第161條之3 、第163條之1及第164條至第170條規定之
    限制。
二、查本件被告所犯為死刑、無期徒刑、最輕本刑三年以上有期
    徒刑以外之罪，亦非屬高等法院管轄之第一審案件，而被告
    於本院審理中，已就犯罪事實為有罪陳述，又核被告所犯非
    屬前揭法條所規定之案件，經本院依法裁定進行簡式審判程
    序（本院卷第36、37頁），是本案之證據調查，依同法第27
    3條之2規定，不受同法第159條第1項 、第161條之2、第161
    條之3 、第163條之1，及第164條至第170條所規定證據能力
    認定及調查方式之限制，合先敘明。
貳、認定犯罪事實所憑之證據及理由
一、訊據上訴人即被告甲○○對於上開肇事之事實坦白承認，核
    與告訴人即被害人家屬乙○○之指述所證述之情節相符，並
    有台南市警察局處理交通事故紀錄表、台南市政府舉發違反
    道路交通管理事件通知單、車號查詢汽車車籍、當事人登記
    聯單、道路交通事故現場圖、道路交通事故調查報告表(一)、
    (二)各 1份及現場照片66張（相驗卷第11至37頁）。又被害人
    蘇極步確因本件車禍事故，因而其頭部、身體撞及甲○○所
    駕駛車輛之擋風玻璃及引擎蓋後倒地，受有頭部撞挫傷、顱
    內出血等傷害，經送醫後仍於同日上午 9時23分不治死亡之
    事實，亦有財團法人奇美醫院98年2月4日診斷證明書、臺灣
    臺南地方法院檢察署勘驗筆錄、驗斷書及相驗屍體證明書各
    一份及相驗照片等件在卷足憑（相驗卷第51至88頁）。再者
    ，本件車禍事故經送臺灣省嘉雲區車輛行車事故鑑定委員會
    鑑定結果，亦認為：一甲○○駕駛小客車，超速行駛，未注
    意車前狀況，為肇事原因。二蘇極步駕駛普通重型機器腳踏
    車，內側車道設有禁行機車標線，未依兩段方式進行左轉，
    違規由內車道左轉，同為肇事原因等語，亦有台灣省臺南區
    車輛行車輛事故鑑定委員會98年8月5日臺南區980588案鑑定
    意見書可參（原審卷第18至19頁）。綜參上開補強證據已足
    資證明被告於審理中所為之任意性自白，應具有相當程度之
    真實性，而確信被告前述自白之犯罪事實確屬真實。
二、按行車速度，依速限標誌或標線之規定，無標誌或標線者，
    行車時速不得超過五○公里；又按汽車行駛時，駕駛人應注
    意車前狀況，隨時採取必要之安全措施，道路交通安全規則
    第93條第1項第1款及第94條第3項分別定有明文。
三、查本件肇事路段為臺南市○○區○○路二段係屬市區道路，
    其限速係50公里乙情，有道路交通事故調查報告表(一)乙份在
    卷足參（見相驗卷第14頁），是本件肇事路段之限速確為50
    公里，已足認定。又查被告經考領有汽車駕駛執照，應具備
    駕駛機動車輛之基本正常視力、聽力、辨色力、四肢及活動
    能力等條件，並知悉交通規則，具有駕駛之交通常識，應無
    疑義。又查，依案發當時日間自然光線、天候晴、道路筆直
    無障礙物遮擋視線、視距良好之行車環境，被告若能輔以充
    分之注意，並無不能注意之不可抗力之情事存在，被告若能
    依規定遵守道路交通安全規則，依該路段之限速50公里以下
    行駛，並行車時注意車前狀況，隨時採取必要之安全措施，
    並盡汽車駕駛人之相當注意義務，即可避免本件車禍之發生
    ，但竟疏未注意而以時速100 公里之高速行駛，且未注意車
    前狀況，以致肇事，是被告就本件車禍事故之發生顯有過失
    ，至為明灼。
四、再查，本件被害人蘇極步駕駛雖有在內側車道設有禁行機車
    標線，未依兩段方式進行左轉，違規由內車道左轉之過失，
    但被告倘能注意車前狀況及依限速慢速行駛，應有充分時間
    可採取適當之安全措施，並盡汽車駕駛人之相當注意義務，
    即可避免本件車禍之發生。是以，綜合肇事當時之一切事實
    及情狀，為客觀上判斷，在被告超速行駛及疏未注意車前狀
    況之條件下，均可能發生此肇事結果，足見被告之上開過失
    行為，係發生本件車禍結果之相當條件，即被告之過失行為
    與本件車禍結果具有相當因果關係，應可認定。
五、綜合上開證據之調查結果，足見被告超速行駛大意輕忽，疏
    未充分注意在其車前之被害人蘇極步，違規由內車道左轉之
    行車動態，並適時採取必要之安全措施，終致未及時煞車而
    肇事，則被告就本件車禍事故之發生顯有過失，且與本件車
    禍致被害人蘇極步之死亡結果具有相當因果關係已明，自不
    因其相對於被害人蘇極步違規由內車道左轉之過失，而得解
    免罪責。從而，本件事證明確，被告過失致死之犯行，堪以
    認定，應依法論科。
參、論罪科刑之理由
一、核被告超速行駛及疏未充分注意車前狀況，因而肇事致被害
    人蘇極步死亡，所為係犯刑法第276條第1項之過失致死罪。
二、被告於本件交通事故發生後，於犯罪未被有偵查權之公務員
    或機關發覺前，即向到場處理本件車禍之台南市警察局第三
    分局警員，表明係駕駛肇事者，而自首接受裁判，有該所製
    作之自首情形紀錄表一件附卷可稽（相驗卷第38頁），符合
    自首之要件，應依刑法第62條前段之規定，減輕其刑。
肆、維持原判決之理由
一、原審以被告為有罪之陳述，裁定以簡式審判程序審理，認其
    罪證明確，因而：
  (一)適用刑法第276條第1項、第62條前段、刑法施行法第1條之1
    之規定。
  (二)並審酌被告駕駛車輛，本應謹慎小心，以維自身及參與道路
    交通者之安全，竟疏於注意車前狀況及超速50公里左右而肇
    事，其過失程度經核非屬輕微，最後並造成被害人傷重不治
    死亡之嚴重結果，使被害人家屬與之天人永隔，所生損害甚
    惟念及被告犯罪後業已坦承犯行，又就本件交通事故之發生
    ，被害人亦有違規由內側車道左轉之過失等一切情狀，量處
    有期徒刑一年。
二、依上所述，本院經核原判決認事用法，並無不合，且量刑亦
    堪屬允當。被告上訴意旨猶執前詞，指摘原判決量刑過重，
    經查殊非足取，為無理由，應予駁回。
三、緩刑之宣告
    按法院對符合刑法第74條之被告，依其犯罪情節及犯後態度
    ，足信無再犯之虞，且因過失犯罪，自首犯罪，且態度誠懇
    ，犯罪後因向被害人或其家屬道歉或給付合理賠償，經被害
    人或其家屬表示宥恕者，宜認為以暫不執行為適當，並予宣
    告緩刑，法院加強緩刑宣告實施要點第2點第2、5、6款參照
    。查被告雖於92年間因營利姦淫猥褻案件，經法院判處有期
    徒刑一年八月，緩刑三年（少年前科已塗銷，不予記載），
    有臺灣高等法院被告前案紀錄表可查（本院卷第13、14頁）
    ，緩刑期滿，未經撤銷，刑之宣告失其效力，視同未曾受有
    期徒刑以上刑之宣告，且本件因被告之過失行為而肇事，被
    告於肇事後即主動報案自首犯行，本院審酌上情，並參以本
    件車禍對被告應是很大之教訓，是經此偵審程序，當知警惕
    ，信無再犯之虞。再者，被告已於99年1月4日，已與被害人
    家屬成立和解，除強制保險金額新台幣（下同）150 萬元，
    另又賠償被害人家屬65萬元，有台南市安南區調解委員會調
    解筆錄附卷可稽（本院卷第49頁），而告訴人乙○○亦具狀
    表示：被告已於99年 1月25日依調解書內容給付賠償金完訖
    無誤等語（本院卷第60頁），是認符合前揭法院加強緩刑宣
    告實施要點第2點第2、5、6款之規定，因認所宣告之刑以暫
    不執行為適當，併宣告緩刑四年，以啟自新。
伍、適用之法律：
一、刑事訴訟法第364條、第273條之1、第368條。
二、刑法第74條第1項第1款。
本案經檢察官趙中岳到庭執行職務。
中    華    民    國    99    年    3     月    2     日
                  刑事第五庭    審判長法  官  楊明章
                                      法  官  趙文淵
                                      法  官  蔡美美
以上正本證明與原本無異。
不得上訴。
                                      書記官  歐貞妙
中    華    民    國    99    年    3     月    2     日
附錄：本判決論科刑法條
刑法第276條第1項
（過失致死罪）
因過失致人於死者，處 2 年以下有期徒刑、拘役或 2 千元以下
罰金。

司法院資訊處製作；財團法人民間司法改革基金會備份。
